---
title: "Obecná analýza letištní sítě"
author: "Petra Dundáček Božoňová"
output:
  pdf_document:
    highlight: kate
    keep_tex: true
  html_document:
    # code_folding: hide
    highlight: kate
    toc: yes
    toc_float:
      collapsed: yes
      smooth_scroll: yes
    # includes:
    #   before_body: header.html
---

# Načtení knihoven
```{r message=FALSE, warning=FALSE, purl=FALSE}
library(dplyr) # knihovna pro zpracování dat (data.frame)
library(ggplot2) # knihovna pro vykreslování grafů
library(igraph) # knihovna pro analýzu sítí 
library(rvest) # knihovna pro web scraping
rm(list=ls()) # vyčištění prostředí (odstranění všech objektů z aktuálního prostředí)
```

```{r include=FALSE}
output_type <- knitr::opts_knit$get("rmarkdown.pandoc.to")
```

# Načtení dat
Celá práce je založena na dvou datasetech, které jsou včetně vysvětlivek dostupné na [tomto odkaze](https://openflights.org/data.php).

## Data o letech

Načtěme si hlavní soubor `routes.dat`.
```{r}
routes <- read.table("routes.dat", sep = ",")
colnames(routes) <- c("Airline", "AirlineID",
                      "SourceAirport", "SourceAirportID",
                      "DestinationAirport", "DestinationAirportID",
                      "Codeshare", "Stops", "Equipment")
```
a zobrazme si jeho prvních 200 řádků z celkových **`r nrow(routes)`**.

```{r}
if(output_type == "html") DT::datatable(routes %>% head(200))
```

Z tohoto datasetu budeme využívat pouze 4 sloupce:

* `Airline` (kód letiště: většinou dvoupísmenný IATA kód, výjimečně třípísmenný ICAO kód)
* `SourceAirport` (IATA kód výchozího letiště)
* `DestinationAirport` (IATA kód cílového letiště)
* `Codeshare` ("Y", pokud je let operován jiným dopravcem, jinak "")

Vzhledem k dalšímu zpracování knihovnou `igraph` vybereme jako první dva sloupce kód výchozího a cílového letiště, tj. dva sloupce, které určují hrany ve studovaných grafech.

```{r}
routes <- routes %>% select(SourceAirport, DestinationAirport, Airline, Codeshare)
if(output_type == "html") DT::datatable(routes %>% head(200))
```

## Data o letištích
Nyní si načtěme pomocný soubor `airports.dat`.
```{r}
airports <- read.table("airports.dat", sep = ",", encoding = "UTF-8")
colnames(airports) <- c("AirportID", "Name", "City", "Country", "IATA", "ICAO",
                        "Latitude", "Longitude", "Altitude",
                        "Timezone", "DST", "Tz", "Type", "Source")
```
a zobrazme si jeho prvních 200 řádků z celkových **`r nrow(airports)`**.

```{r}
if(output_type == "html") DT::datatable(airports %>% head(200))
```

Z tohoto datasetu si ponecháme pouze 6 sloupců:

* `Name` (název letiště)
* `City` (nejbližší město k místu letiště)
* `Country` (stát, ve kterém je umístěno letiště)
* `IATA` (IATA kód letiště)
* `Latitude` (zeměpisná šířka umíštění letiště ve stupních)
* `Longitude` (zeměpisná délka umíštění letiště ve stupních)

Klíčové pro další analýzu jsou přitom sloupce `Country` a `IATA`. 

```{r}
airports <- airports %>% select(Name, City, Country, IATA, Latitude, Longitude)
if(output_type == "html") DT::datatable(airports %>% head(200))
```
```{r}
g <- graph_from_data_frame(routes, directed = FALSE)
```


# Vytvoření výchozích `igraph` objektů
Vytvoříme si výchozí grafy a vypíšeme si jejich počet uzlů a hran.
```{r}
graphFull <- graph_from_data_frame(routes, directed = FALSE)
cat("Graf má", gorder(graphFull), "uzlů a", gsize(graphFull), "hran.")
graphSimple <- simplify(graphFull,
                        remove.multiple = TRUE,
                        remove.loops = TRUE)
cat("Graf má", gorder(graphSimple), "uzlů a", gsize(graphSimple), "hran.")
```
Počet hran tak klesl z **`r format(gsize(graphFull), scientific = FALSE)`** na **`r format(gsize(graphSimple), scientific = FALSE)`**.

# Míry centrality
## Degree Centrality

```{r}
degreeGraphFull <- degree(graphFull, loops = FALSE)
degreeGraphSimple <- degree(graphSimple)
```

Vypišme 20 nejvýznamnějších letišť dle Degree Centrality.
```{r}
top20degreeGraphFull <- sort(degreeGraphFull, decreasing = TRUE)[1:20]
top20degreeGraphFull
top20degreeGraphSimple <- sort(degreeGraphSimple, decreasing = TRUE)[1:20]
top20degreeGraphSimple
```

Pokud porovnáme 20 uzlů s nejvyšší hodnotou najdeme `r sum(names(top20degreeGraphFull) %in% names(top20degreeGraphSimple))` z nich v obou seznamech. Zobrazme si, která letiště to jsou a která jsou jen v prvním, resp. v druhém seznamu.

```{r}
x <- names(top20degreeGraphFull)
y <- names(top20degreeGraphSimple)
# letiště v obou seznamech
x[x %in% y]
# letiště v top20degreeGraphFull, ale ne v top20degreeGraphSimple
x[!(x %in% y)]
# letiště v top20degreeGraphSimple, ale ne v top20degreeGraphFull
knitr::kable(airports[match(y[!(y %in% x)], airports$IATA), c(1, 4)], row.names=FALSE)
```
Nakonec určeme poměr Degree Centrality grafu s ponechanými multihranami s Degree Centrality grafu s odstraněnými multihranami a vypišme 20 nejvýznamnějších letišť dle tohoto poměru.
```{r}
round(sort(degreeGraphFull/degreeGraphSimple, decreasing = TRUE)[1:20], 3)
```

## Closeness Centrality
Vypišme 20 nejvýznamnějších letišť dle Closeness Centrality.
```{r}
closenessGraphSimple <- closeness(graphSimple)
round(sort(closenessGraphSimple, decreasing = TRUE)[1:20], 3)
```
Podívejme se na velikost jednotlivých komponent grafu.
```{r}
components(graphSimple)$csize
```
Je zřejmé, že největší komponenta grafu zahrnuje převážnou část uzlů (**`r max(components(graphSimple)$csize)`** ze `r sum(components(graphSimple)$csize)`).

Nyní určeme největší komponentu grafu.

```{r}
gLargestComponentSimple <- largest_component(graphSimple)
```

Nakonec vypišme 20 nejvýznamnějších letišť největší komponenty grafu dle Closeness Centrality.
```{r}
closenessLargestComponentSimple <- closeness(gLargestComponentSimple)
sort(closenessLargestComponentSimple, decreasing = TRUE)[1:20]
```

## Harmonic Centrality
Vypišme 20 nejvýznamnějších letišť dle Harmonic Centrality.

```{r}
harmonicGraphSimple <- harmonic_centrality(graphSimple)
sort(harmonicGraphSimple, decreasing = TRUE)[1:20]
```

Seznamy 20 nejvýznamnějších letišť dle Closeness Centralit pro největší komponentu grafu a dle Harmonic Centrality se shodují v 19 letištích, přičemž umístění (pořadí) letišť z obou seznamů dle těchto metrik jsou srovnatelná. Podívejme se na tato umístění.
```{r}
namesTop20CC <- names(sort(closenessLargestComponentSimple, decreasing = TRUE)[1:20])
namesTop20HC <- names(sort(harmonicGraphSimple, decreasing = TRUE)[1:20])
namesTop20CCHC <- sort(unique(c(namesTop20CC,namesTop20HC)))

tableTop20CCHC <- matrix(c(rank(-closenessLargestComponentSimple)[namesTop20CCHC],
                           rank(-harmonicGraphSimple)[namesTop20CCHC]), nrow = 2, byrow = 2)
colnames(tableTop20CCHC) <- namesTop20CCHC
rownames(tableTop20CCHC) <- c("closenessLargestComponentSimple", "harmonicGraphSimple")
tableTop20CCHC
```
## Betweenness Centrality

Vypišme 20 nejvýznamnějších letišť největší komponenty grafu dle Betweenness Centrality.

```{r}
betweennessLargestComponentSimple <- betweenness(gLargestComponentSimple)
sort(betweennessLargestComponentSimple, decreasing = TRUE)[1:20]
```

Nyní každé hraně největší komponenty grafy přidělme váhu ve výši převrácené hodnoty počtu hran, resp. multihran mezi příslušnými uzly. Takto definovaný graf (dále `gLargestCompSimpWeighted`) je potřeba zkonstruovat od počátku z výchozího `graphFull`. Funkci `simplify()` využijeme nejen k odstranění multihran, ale také k nasčítání jejich počtu (proto nastavíme výchozí atribut váhy hrany `weight` na jedničku).

```{r}
gLargestCompSimpWeighted <- graphFull
E(gLargestCompSimpWeighted)$weight <- 1
gLargestCompSimpWeighted <- largest_component(simplify(gLargestCompSimpWeighted))
E(gLargestCompSimpWeighted)$weight <- 1/E(gLargestCompSimpWeighted)$weight
```

Nyní určeme 20 nejvýznamnějších letišť `gLargestCompSimpWeighted` dle Betweenness Centrality.

```{r}
betweennessLargestCompSimpWeighted <- betweenness(gLargestCompSimpWeighted)
sort(betweennessLargestCompSimpWeighted, decreasing = TRUE)[1:20]
```

Nyní se zaměřme na letiště *Anchorage*, které je z pohledu obou variant Betweenness Centrality velmi úspěšné. Nejprve se podívejme na souhrn jednotlivých metrik pro toto letiště.

```{r}
ANCmetrics <- data.frame(
  metrika = c("`degreeGraphSimple`", "`degreeGraphFull`",
              "`closenessLargestComponentSimple`", "`harmonicGraphSimple`",
              "`betweennessLargestComponentSimple`", "`betweennessLargestCompSimpWeighted`"),
  hodnota = c(degreeGraphSimple["ANC"], degreeGraphFull["ANC"],
              closenessLargestComponentSimple["ANC"], harmonicGraphSimple["ANC"],
              betweennessLargestComponentSimple["ANC"], betweennessLargestCompSimpWeighted["ANC"]),
  pořadí = c(rank(-degreeGraphSimple)["ANC"], rank(-degreeGraphFull)["ANC"],
             rank(-closenessLargestComponentSimple)["ANC"], rank(-harmonicGraphSimple)["ANC"],
             rank(-betweennessLargestComponentSimple)["ANC"], rank(-betweennessLargestCompSimpWeighted)["ANC"])
)
ANCmetrics$hodnota <- format(ANCmetrics$hodnota, digits = 4)
knitr::kable(ANCmetrics)
```

Dále se podívejme na letiště přímo sousedící s letištěm *Anchorage*. Nejprve si připravme doplňující informace o letištích v USA ze stránky na Wikipedii, viz [List of airports in the United States](https://en.wikipedia.org/wiki/List_of_airports_in_the_United_States) a [List of airports in Alaska](https://en.wikipedia.org/wiki/List_of_airports_in_Alaska).

```{r}
USAirports <- read_html("https://en.wikipedia.org/wiki/List_of_airports_in_the_United_States") %>%
  html_table() %>% .[[2]]
selectedRows <- which(USAirports$FAA=="")
nRepetitions <- c(selectedRows[-1], nrow(USAirports) + 1) - selectedRows - 1
USAirports <- cbind(data.frame(State = rep(USAirports$City[selectedRows], nRepetitions),
                               USAirports[-selectedRows,]))
AlaskaAirports <- read_html("https://en.wikipedia.org/wiki/List_of_airports_in_Alaska") %>%
  html_table() %>% .[[1]] %>% filter(`City served` != "")
AlaskaAirports$State <- rep("ALASKA", nrow(AlaskaAirports))
AlaskaAirports$IATA <- gsub("\\[1\\]", "", AlaskaAirports$IATA)
AlaskaAirports <- AlaskaAirports[c(ncol(AlaskaAirports), 1:(ncol(AlaskaAirports)-1))]
colnames(AlaskaAirports) <- colnames(USAirports)
USAirports <- unique(rbind(USAirports, AlaskaAirports))
if(output_type == "html") DT::datatable(USAirports)
```

Nyní se podívejme na `degreeGraphSimple` letišť přímo sousedících s letištěm *Anchorage*.
```{r}
ANCneighbors <- neighbors(graphSimple, "ANC")$name
dfANCneighbors <- airports %>% select(IATA, Name) %>% filter(IATA %in% ANCneighbors)
dfANCneighbors$State <- USAirports$State[match(dfANCneighbors$IATA, USAirports$IATA)]
dfANCneighbors$degreeGraphSimple <- degreeGraphSimple[dfANCneighbors$IATA]
knitr::kable(dfANCneighbors %>% arrange(degreeGraphSimple, IATA))
```
Dále zobrazme podgraf letiště *Anchorage* a jeho sousedů.

```{r}
graphANC <- induced_subgraph(graphSimple, c("ANC", neighbors(graphSimple, "ANC")$name))
plot(graphANC, vertex.label.cex = 0.5)
```

A nakonec se podívejme, co se stane s hlavní komponentou grafu, jestliže z ní letiště Anchorage odebereme.
```{r}
gSimpleWithoutANC <- delete_vertices(gLargestComponentSimple, "ANC")
gComponentsSimpleWithoutANC <- components(gSimpleWithoutANC)
gComponentsSimpleWithoutANC$csize
```

Rozpadne se na 11 komponent grafu, přičemž většina uzlů bude součástí největší z nich. Ostatních 10 menších komponent si zobrazme.

```{r}
gComponentsSimpleWithoutANCreduced <-
  delete_vertices(gLargestComponentSimple,
                  c(V(largest_component(gSimpleWithoutANC))$name, "ANC"))
vertex.color <- rep("green", gorder(gComponentsSimpleWithoutANCreduced))
vertex.color[V(gComponentsSimpleWithoutANCreduced)$name %in% V(graphANC)$name] <- "orange"
plot(gComponentsSimpleWithoutANCreduced, vertex.label.cex = 0.5, vertex.color = vertex.color)
```

Podívejme se, v jakém státě letiště z těchto 10 menších komponent leží.
```{r}
setNames(USAirports$State[match(V(gComponentsSimpleWithoutANCreduced)$name, USAirports$IATA)],
         V(gComponentsSimpleWithoutANCreduced)$name)
```

## Eigenvector Centrality

Vypišme 20 nejvýznamnějších letišť největší komponenty grafu dle Eigenvector Centrality.

```{r}
EVCLargestComponentSimple <- eigen_centrality(gLargestComponentSimple)$vector
sort(EVCLargestComponentSimple, decreasing = TRUE)[1:20]
```

Zobrazme si také největší kliku největší komponenty grafu.
```{r}
largest_cliques(gLargestComponentSimple)
```

A podívejme se na umístění letišť z první zjištěné největší kliky v pořadí dle výše uvedené Eigenvector Centrality.

```{r}
setNames(match((largest_cliques(gLargestComponentSimple)[[1]])$name,
               names(sort(EVCLargestComponentSimple, decreasing = TRUE))),
               (largest_cliques(gLargestComponentSimple)[[1]])$name)
```

# Degree Distribution

Nejdříve si ukážeme výsledky pro Degree Distribution uzlů letecké dopravní sítě bez multihran.
```{r}
table(degreeGraphSimple)
```

```{r}
plot(degree_distribution(graphSimple, cumulative = FALSE)[-1],
     log = "xy",
     xlab = "Degree (log scale)",
     ylab = "Frequency (log scale)",
     main = "Degree Distribution for `graphSimple`in Log-Log Scale",
     type = "o")
```

A nakonec si ukážeme výsledky pro Degree Distribution uzlů letecké dopravní sítě s multihranami.
```{r}
table(degreeGraphFull)
```

```{r}
plot(degree_distribution(graphFull, cumulative = FALSE)[-1],
     log = "xy",
     xlab = "Degree (log scale)",
     ylab = "Frequency (log scale)",
     main = "Degree Distribution for `graphFull` in Log-Log Scale",
     type = "o")
```


# Shlukovací koeficient

Nejprve si zobrazíme globální transitivity za celou síť.

```{r}
transitivity(graphSimple, type = "global")
```
