---
title: "Clustering igraph"
author: "Petra Dundáček Božoňová"
date: "2024-07-24"
output:
  pdf_document:
    highlight: kate
    keep_tex: true
  html_document: default
---

```{r setup, include=FALSE}
knitr::opts_chunk$set(echo = TRUE)

library(dplyr)
library(igraph)
library(knitr)
library(ggplot2)


```


# Načtení dat 

využijeme soubor routes.dat
```{r}

get_data <- function() {
  
  #nacteni dat o leteckych spojenich
  routes <- read.table("routes.dat", sep = ",")
  colnames(routes) <- c("Airline", "AirlineID",
                        "SourceAirport", "SourceAirportID",
                        "DestinationAirport",
                        "DestinationAirportID",
                        "Codeshare", "Stops", "Equipment")
  
  #vybere sloupce airline, source a destination airport a codeshare
  routes <- routes %>% select(SourceAirport, DestinationAirport,
                              Airline, Codeshare)
  
  return(routes)
}

routes <- get_data()


```

#Funkce pro vytvoření podgrafů jednotlivých aliancí
Využívá ji dále následující funkce TopAllianceVertexes()

```{r}
AllianceData <- function (data, allianceName){
  
  alliance <- ""
  
  if (allianceName == "StarAlliance")
  {
  alliance <- c('A3', 'AC', 'CA', 'AI','NZ','NH', 
                   'OZ', 'OS', 'AV','SN', 'CM', 'OU', 'MS',
                   'ET','BR', 'LO', 'LH', 'SK', 'ZH', 'SQ',
                   'SA', 'LX', 'TP', 'TG', 'TK', 'UA')
  }
  
  else if (allianceName == "SkyTeam")
  {
  alliance <- c('AR', 'AM', 'UX', 'AF','CI','MU', 
                   'OK', 'DL', 'GA','AZ', 'KQ', 'KL', 'KE',
                   'ME','SV', 'RO', 'VN', 'VS', 'MF')
  }
  
  else if (allianceName == "OneWorld")
  {
  alliance <- c('AS', 'AA', 'BA', 'CX','AY','IB', 
                'JL', 'MH', 'QF','QR', 'AT', 'RJ', 'UL',
                'FJ','WY')
  }
  
  allianceData <- data%>% filter(Airline %in% alliance)
  #allianceData <- allianceData %>% relocate(Airline, .after = DestinationAirport)
  
  
  return(allianceData)
  
}

```

# Vytvoření podgrafu z nejsilnějších uzlů aliancí

Využijeme 20 nejsilnějších letišť z každé aliance -  celkem 53 uzlů, protože se některá letiště v seznamech opakují

```{r}

# funkce pro získání top 20 uzlů za alianci
TopAllianceVertexes <- function (data,allianceName)
  {
  allianceData <- AllianceData(data,allianceName)
  allianceGraph <- graph_from_data_frame(allianceData)
  
  # Degree centrality včetně multihran
  degreeMulti <-degree(
    allianceGraph,
    v = V(allianceGraph),
    mode = c("all"),
    loops = FALSE,
    normalized = FALSE
  )
  topList <- head(sort(degreeMulti, decreasing = TRUE), n=20)
  names <- names(topList)
  
  
  return(topList)
}
  
#top uzly jednotlivých aliancí
SA <- TopAllianceVertexes(routes, "StarAlliance")
ST <- TopAllianceVertexes(routes, "SkyTeam")
OW <- TopAllianceVertexes(routes, "OneWorld")



#Vytvoření společného jmenného seznamu
names <- names(SA)  
names <- append(names, names(ST))
names <- append(names, names(OW))

#základní graf o 53 uzlech

#funkce pro vytvoření grafu vybere ze seznamu routes vybraných 53 top letišť v seznamu names
basicGraph <- function (data, airportNames){
  
  data1 <- data%>% filter((SourceAirport %in% airportNames) & (DestinationAirport %in% airportNames))
  #data1 <- data1 %>% relocate(Airline, .after = Destination.airport)
  graph1 <- graph_from_data_frame(data1, directed=FALSE)
  
  
  return(graph1)
}

graphBasic <- basicGraph(routes, names)

plot(graphBasic,vertex.size=25, vertex.label.cex = 0.75)
```


# Základní clustering pomocí funkce cluster_optimal()

```{r}

#funkce simplify při odstranění multihran sečte jejich váhy, proto je jako výchozí váha hrany 
#zvoleno číslo 1, tedy po odstranění multihran bude váha zbývající hrany rovna počtu 
#multihran na danném spojení

optimalGraph <- function (graphBasic){
  
  weighted_routes <- graphBasic
  E(weighted_routes)$weight <- 1
  weighted_routes <- simplify(weighted_routes)
  
  return(weighted_routes)
}

optGraph <-optimalGraph(graphBasic)
optimal<-cluster_optimal(optGraph, weights = E(optGraph)$weight)

#zobrazíme si seznam získanných komunit
communities(optimal)

#vykreslíme graf sjednotlivými komunitami
plot( optimal,
      optGraph,
      col = membership(optimal),
      mark.groups = communities(optimal),
      vertex.size=25, vertex.label.cex = 0.75
)
```

# Cluster_edge_betweenness

```{r}
#funkce pro přípravu grafu - ponecháváme multihrany, váhu počítáme jako převrácenou hodnotu součtu 
#multihran

EbGraph <- function (graph){
  
  weighted_routes <- graphBasic
  E(weighted_routes)$weight <- count.multiple(weighted_routes)
  E(weighted_routes)$weight <- 1/E(weighted_routes)$weight
  
  return(weighted_routes)
}

#graf pro cluster_edge_betweenness()
edgeBtwnsGraph<- EbGraph(graphBasic)



ebClusters<- cluster_edge_betweenness(
  edgeBtwnsGraph,
  weights = E(edgeBtwnsGraph)$weight,
  directed = FALSE,
  edge.betweenness = TRUE,
  merges = TRUE,
  bridges = TRUE,
  modularity = TRUE,
  membership = TRUE
)

#zobrazíme si jednotlivé komunity
communities(ebClusters)

#pro vykreslení grafu si nadefinujeme vlastní barvy, protože při využití defaultní palety některé 
#barvy splývají a dva různé klastry vizuálně působí jako jeden

colors <- c("yellow", "deeppink", "lightgrey", "green", "red", "aquamarine3", "cyan2", 
            "darkorange", "darkorchid", "darksalmon", "darkolivegreen2")


#vykreslíme graf s nadefinovanými barvami uzlů
plot(edgeBtwnsGraph,
     col = membership(ebClusters), 
     mark.groups = communities(ebClusters),
     vertex.color=colors[membership(ebClusters)], 
     vertex.size=25, vertex.label.cex = 0.75,
     edge.color = c("black", "red")[crossing(ebClusters, edgeBtwnsGraph) + 1]
)


#vykreslení dendogramu
plot_dendrogram(ebClusters,cex=0.5)

```

# Cluster_louvain

Funkce nemá vysokou výpočetní časovou náročnost, proto v tomto případě pracujeme s kompletními daty.
Vzhledem k rozsáhlosti zpracovávaných dat není přímo v textu bakalářské práce uveden kompletní výstup
komunit a vykreslen graf.

```{r}

#funkce pro vytvoření grafu - ponechání multihran, váha hrany dle počtu multihran
getLouvainGraph <-  function (data){

  louvainGraph <- graph_from_data_frame(data, directed=FALSE)
  weighted_routes <- louvainGraph
  E(weighted_routes)$weight <- count.multiple(weighted_routes)
  louvainGraph <- weighted_routes
  
  return(louvainGraph)
  
}

louvainGraph <- getLouvainGraph(routes)


louvain <- cluster_louvain(louvainGraph,weights = E(louvainGraph)$weight, resolution = 1)


```

